【裁判字號】    91,訴,947
【裁判日期】    920109
【裁判案由】    護照條例等
【裁判全文】
臺灣臺北地方法院刑事判決                          九十一年度訴字第九四七號
    公  訴  人  臺灣臺北地方法院檢察署檢察官
    被      告  己○○  男  四.
右列被告因違反護照條例等案件，經檢察官聲請簡易判決處刑（九十年度偵字第二二
三九九號），本院認不宜以簡易判決處刑，改依通常程序審理，判決如左：
    主  文
己○○將護照交付他人，以供他人冒名使用，累犯，處有期徒刑捌月。
    事  實
一、己○○前於民國八十二年間因妨害風化案件，經台灣高等法院台中分院判處有期
    徒刑十月，經最高法院駁回上訴確定，於八十四年一月十一日送監執行，於八十
    四年十一月十日執行完畢，猶不知悔改，竟於民國八十九年八月間某日，意圖為
    自己不法之所有，在台北市○○○路、南京東路口麥當勞速食店內，向戊○○、
    乙○○、甲○○、丙○○等人自稱其藝名沈凡，佯稱：「其係傳播公司經紀人，
    欲招募模特兒赴加拿大或荷蘭試鏡，戊○○等人須交付護照及代辦加拿大或荷蘭
    簽證費每人新台幣（下同）二千元，即代為安排赴加拿大試鏡事宜。」等語，致
    戊○○、乙○○、甲○○、丙○○等人不疑有他，陷於錯誤，旋當場各交付其等
    所有編號第000000000號、第Ｍ00000000號、第000000
    000號、第000000000號護照各一本、照片各一幀及各二千元（合計
    護照四本、照片四幀及八千元），己○○騙取上開物品後，先持戊○○等四人之
    護照及照片向加拿大駐我國貿易辦事處申請加拿大簽證後，再將戊○○等四人之
    護照（內附加拿大簽證）共四本將之交付不詳之人組成之人蛇集團，以供不知名
    之大陸人士持我國護照前往歐美各國，而獲取不詳金額之報酬。嗣經該集團將上
    開護照換貼大陸人士照片，變造後交大陸人士使用，惟因戊○○所有之上開護照
    於八十九年十二月間遭不詳姓名之大陸人士冒用在荷蘭海牙史基浦機場轉機時為
    荷蘭警方查獲，輾轉通知我國外交部，經我國外交部領事事務局通知內政部刑事
    警察局，始循線查獲上情。
二、案經內政部警政署刑事警察局移請臺灣臺北地方法院檢察署檢察官聲請簡易判決
    處刑，本院認不宜以簡易判決處刑，改依通常程序審理。
    理  由
一、訊據被告己○○矢口否認有何右揭犯行，辯稱：「伊藝名沈凡，當時確為安排戊○○等四人前往加拿大或荷蘭試鏡，始向其等收取護照，後因謢照遺失，又無其
    等之聯絡資料，始未告知護照遺失，伊洵無詐欺戊○○等人，亦未將其等之護照
    交付他人冒名使用。」云云。然查，右揭事實，業據被害人戊○○、乙○○、甲○○、丙○○指述綦詳，並有外交部領事局九十年三月二日領（一）（九０）字
    第九００二００五五四一號函影本一件、已換貼不知名之大陸人士照片之變造戊○○護照資料頁影本一件、已換貼不知名之大陸人士照片之變造乙○○護照資料
    頁影本一件、戊○○、乙○○、甲○○、丙○○等人護照申請書影本及加拿大短
    期入境簽證申請表影本各一件（共八件）、護照遺失作廢申請表影本一件在卷可
    憑；被告雖以前詞置辯，惟被告既遺失被害人戊○○、乙○○、甲○○、丙○○
    等人之護照，且知其等係國立海洋大學學生，自可至國立海洋大學尋找，何以未
    報警或通知被害人戊○○、乙○○、甲○○、丙○○等人？況依社會常情，外國
    男模特兒身高至少須一百八十公分高，戊○○、乙○○、甲○○、丙○○等四人
    中僅三人身高有一百七十公分高，顯不合模特兒界之需求，被告既自稱係經紀人
    ，豈有不知之理？況據附卷之被告交付戊○○、乙○○、甲○○、丙○○等人之
    聯絡電話即0000000000號行動電話，被告係以其藝名沈凡名義申請，
    卻偽填其國民身分證號碼為Ｚ000000000號（係案外人黃亞倫之國民身
    分證號碼），而非自己之國民身分證號碼Ｚ000000000號，可見被告與
    被害人戊○○、乙○○、甲○○、丙○○等人接觸之初即刻意不讓被害人戊○○
    、乙○○、甲○○、丙○○有找尋其行蹤之機會，益徵被告係存心詐騙被害人戊○○、乙○○、甲○○、丙○○等人之護照、金錢之不法意圖，以提供護照供人
    蛇集團交付不知名之大陸人士持我國護照前往歐美各國，足見被告所辯，均係事
    後卸責之詞，不足採信。至於被告聲請傳喚之證人丁○○雖到庭證稱其曾前往被
    告住處與被告洽談其女友拍廣告事宜，並與被告外出，嗣被告在台北市○○○路
    、民生東路某餐廳前遺失放有數本護照之公事包乙節，惟被告與證人丁○○二人
    對公事包大小（被告供稱僅證人丁○○所稱尺寸之一半）、商談時間長短（被告
    供稱三小時，證人丁○○證稱一小時）、商談地點（被告供稱在臥室，證人丁○○供稱在客廳）等節均不相符，足見證人丁○○所證屬迴護被告之詞，亦不足採
    。本件事證明確，被告犯行，堪以認定。
二、核被告己○○所為，刑法第三百三十九條第一項詐欺取財罪及護照條例第二十四
    條第三項之將護照交付他人，以供他人冒名使用罪。被告以一行為詐騙被害人戊○○、乙○○、甲○○、丙○○等人，並以一行為將其等所有之護照共四本交付
    同一人蛇集團，以供不知名之大陸人士冒名使用，均係以一行為觸犯數構成要件
    相同之罪名，惟侵害之法益各別，均為同種想像競合犯，依刑法第五十五條前段
    規定，各從一詐欺取財罪及將護照交付他人，以供他人冒名使用罪處斷。其所犯
    詐欺取財罪及將護照交付他人，以供他人冒名使用罪二罪之間，有方法結果之牽
    連關係，為牽連犯，依刑法第五十五條後段規定，從一重以將護照交付他人，以
    供他人冒名使用罪處斷。被告前於八十二年間因妨害風化案件，經台灣高等法院
    台中分院判處有期徒刑十月，經最高法院駁回上訴確定，於八十四年一月十一日
    送監執行，於八十四年十一月十日執行完畢，有臺灣高等法院檢察署刑案紀錄簡
    覆表一件在卷可稽，其受有期徒刑執行完畢，五年以內再犯本件有期徒刑以上之
    罪，為累犯，應依刑法第四十七條規定加重其刑。爰審酌被告素行、生活狀況、
    智識程度、犯罪之動機、目的係貪圖不法利益、犯罪所生之損害及被告犯罪後猶
    飾詞狡辯，亦未與被害人戊○○、乙○○、甲○○、丙○○達成民事和解，賠償
    其等損失等一切情狀，量處如主文所示之刑。
據上論斷，應依刑事訴訟法第四百五十二條、第二百九十九條第一項前段，護照條例
第二十四條第三項，刑法第十一條前段、第三百三十九條第一項、第五十五條、第四
十七條，罰金罰鍰提高標準條例第一條前段，判決如主文。
本案經檢察官俞秀端到庭執行職務。
中      華      民      國    九十二    年      一      月      九      日
                                      臺灣臺北地方法院刑事第六庭
                                          法  官    黃  雅  芬
右正本證明與原本無異。
如不服本判決，應於判決送達後十日內向本院提起上訴。
                                          書記官    楊  麗  娟
中      華      民      國    九十二    年      一      月       十     日
附錄本案論罪科刑法條
刑法第三百三十九條第一項
意圖為自己或第三人不法之所有，以詐術使人將本人或第三人之物交付者，處五年以
下有期徒刑、拘役或科或併科一千元以下罰金。
護照條例第二十四條第三項：
將護照交付他人或謊報遺失以供他人冒名使用者，處五年以下有期徒刑、拘役或科或
併科新臺幣十萬元以下之罰金。


司法院資訊處製作；財團法人民間司法改革基金會備份。
